【裁判字號】    97,家訴,1
【裁判日期】    970131
【裁判案由】    請求認領
【裁判全文】
臺灣嘉義地方法院民事判決               97年度家訴字第1號
原      告  乙○○
                        號
被      告  嘉義市政府社會局
法定代理人  丙○○○○
訴訟代理人  甲○○
上列當事人間請求認領子女等事件，本院於中華民國96年12月7
日言詞辯論終結，判決如下：
    主  文
宋忠良 (男，民國○○年○○月○○日生，身分證統一編號：
Ｚ000000000 號，民國95年8月25日死亡)應認領原告為其子。
訴訟費用新臺幣仟元由原告負擔。
    事實及理由
一、按認領子女之訴，專屬子女住所地之法院管轄，為民事訴訟
    法第589條所明定。次按有事實足認其為非婚生子女之生父
    者，非婚生子女或其生母或其他法定代理人，得向生父提起
    認領之訴。前項認領之訴，於生父死亡後，得向生父之繼承
    人為之。生父無繼承人者，得向社會福利主管機關為之，民
    法第1067條亦定有明文。又認領子女事件，與社會公益有關
    ，當事人處分主義應受限制，故民事訴訟法第596條第1項已
    規定關於同法第589條之訴，準用同法第574條第3項規定，
    即關於認諾、捨棄、訴訟上自認及不爭執事實之效力，於認
    領子女事件不適用之。準此，被告就本件訴訟為認諾、訴訟
    上自認或不爭執事實，本院僅得以此作為自由心證判斷事實
    真偽之資料，並不得依此遽為認定，合先敘明。
二、原告起訴主張：原告為宋忠良 (男，民國○○年○○月○○日生，
    身分證統一編號：Ｚ000000000號，95年8月25日死亡)與訴外
    人徐劉美雲所生之子，惟在原告受胎期間，徐劉美雲與訴外
    人徐文炳為夫妻關係存續中，是原告即依法推定為徐文炳之
    婚生子女，徐文炳、宋忠良分別於81年3月8日、95年8月25
    日死亡，宋忠良乃因車禍事故死亡，經法務部法醫研究所血
    清證物組就宋忠良所遺留之血液檢體與原告之檢體檢驗結果
    ，宋忠良係原告之生父，原告乃於95年間向鈞院提起確認原
    告與徐文炳間之親子關係不存在之訴，經鈞院以95年度親字
    第34號民事判決確認原告與徐文炳間親子關係不存在，並於
    95年12月26日判決確定。惟宋忠良已於95年8月25日死亡，
    其無任何繼承人，原告以白河榮譽國民之家為被告，向台灣
    台南地方法院提起確定繼承權存在之訴，經該院以96年度家
    訴字第8號判決原告對宋忠良有繼承權存在，是宋忠良除原
    告之外，並無其他繼承人，依民法第1067條第2項規定，應
    以社會福利機關即嘉義市社會局為被告，為此，依民法第
    1067 條第2項規定提起本件訴訟，並聲明：宋忠良應認領原
    告為其子。
三、被告則以：請依法律之規定而為判決等語資為抗辯。
四、原告主張原告為宋忠良徐劉美雲所生之子，惟在原告受胎期
    間，徐劉美雲與徐文炳為夫妻關係存續中，是原告即依法推
    定為徐文炳之婚生子女，徐文炳、宋忠良分別於81年3月8日
    、95年8月25日死亡，宋忠良乃因車禍事故死亡，經法務部
    法醫研究所血清證物組就宋忠良所遺留之血液檢體與原告之
    檢體檢驗結果，宋忠良係原告之生父，原告乃於95年間向本
    院提起確認原告與徐文炳間之親子關係不存在之訴，經本院
    以95年度親字第34號民事判決確認原告與徐文炳間親子關係
    不存在，並於95年12月26日判決確定，而宋忠良已於95年8
    月25日死亡，其無任何繼承人，原告以白河榮譽國民之家為
    被告，向台灣台南地方法院提起確定繼承權存在之訴，經該
    院以96年度家訴字第8號判決原告對宋忠良有繼承權存在確
    定，是宋忠良除原告之外，並無其他繼承人等情，業據原告
    提出法務部法醫研究所血清證物組檢體檢驗報告、本院95年
    度親字第34號民事判決及確定證明書、臺灣臺南地方法院96
    年度家訴字第8號民事判決及確定證明書等影本各一件為證
    ，經法務部法醫研究所血清證物組就宋忠良所遺留之血液檢
    體與原告之檢體檢驗結果，宋忠良與原告之CPI值為3088.97
    ，且DNA Y STR式型別均相符，推算其父親肯定率為99.999%
    ，因此認為宋忠良與乙○○極可能具有一親等血緣關係，有
    法務部法醫研究所血清證物組檢驗報告影本份在卷可按，是
    宋忠良係原告之生父堪以認定，原告請求宋忠良認領原告為
    其子，合於民法第1067條之規定，應予准許。
五、按因下列行為所生之費用，法院得酌量情形，命勝訴之當事
    人負擔其全部或一部：、一、勝訴人之行為，非為伸張或防
    衛權利所必要者。二、敗訴人之行為，按當時之訴訟程度，
    為伸張或防衛權利所必要者。民事訴訟法第81條定有明文，
    本件被告係基於公益之性質擔任被告，依其行為，按當時之
    訴訟程度，為伸張或防衛權利所必要者，是依民事訴訟法第
    81條第2款本件訴訟費用新台幣三千元應由原告負擔，併此
    敘明。
六、據上論結，本件原告之訴為有理由，依民事訴訟法第81條第
    2款，判決如主文。
中    華    民    國    97    年    1    月    31     日
                      家事法庭法  官  涂裕洪
以上正本係照原本作成
如對本判決上訴應於判決送達後20日內向本院提出上訴狀
中    華    民    國    97    年    1    月    31     日
                              書記官  李靜華


司法院資訊處製作；財團法人民間司法改革基金會備份。
